臺灣臺中地方法院民事判決
110年度再字第14號
再審原告    孫晧哲  

訴訟代理人  楊杰霖律師
再 審被 告  林品辰  
上列當事人間請求解除契約回復原狀事件，再審原告對於中華民
國110年1月27日本院109 年度訴字第3247號確定判決，提起再審
之訴，本院於111年1月4日言詞辯論終結，判決如下：
    主      文
再審之訴駁回。
再審訴訟費用由再審原告負擔。
    事實及理由
壹、程序方面：
一、按再審之訴，應於30日之不變期間內提起；前項期間，自判
    決確定時起算，判決於送達前確定者，自送達時起算；其再
    審之理由發生或知悉在後者，均自知悉時起算，但自判決確
    定後已逾5年者，不得提起；以第496 條第1 項第5 款、第6
     款或第12款情形為再審之理由者，不適用前項但書之規定
    ，民事訴訟法第500條定有明文。本件再審原告以再審被告
    於本院109 年度訴字第3247號解除契約回復原狀事件（下稱
    前訴訟）之確定判決（下稱原審判決），有民事訴訟法第49
    6條第1項第6款等之再審事由而提起本件再審之訴，並陳明
    係因遭強制執行並委任訴訟代理人於民國110年7月30日向本
    院閱卷後，始知悉再審被告對再審原告提起前訴訟等情，且
    再審原告於前訴訟中確未曾到庭，業經本院依職權調閱前訴
    訟全卷查核屬實。原審判決雖係於110年3月8日確定（參確
    定證明書），然再審原告既主張係於110年7月30日閱卷後，
    始知悉原審判決有合於民事訴訟法第496條第1項第6款等提
    起再審之訴之事由，應認再審原告於110年8月24日（見本院
    卷第11頁之本院收件戳章）提起本件再審之訴，從形式上觀
    察，未逾首開不變期間之規定，應予准許，合先敘明。
二、本件再審被告經合法通知，未於最後言詞辯論期日到庭，核
    無民事訴訟法第386條所列各款情形，依同法第385條第1項
    前段之規定，爰依再審原告之聲請，由其一造辯論而為判決
    。
貳、再審原告提起再審之訴主張略以：
一、原確定判決有民事訴訟法第496條第1項第6款再審事由：
    再審被告向再審原告購買車牌號碼000-0000號、車身號碼JY
    ARZ000000000000號之大型重型機車（下稱系爭機車），並
    於109年6月15日前往再審原告家中即臺中市○○區○○路0段0○0
    號2樓（下稱系爭昌平路居所地址）看車，再審被告顯然知
    悉再審原告上開居所地址，卻於前訴訟之起訴狀記載「住址
    待查」，並請求調查再審原告之戶籍地址，使前訴訟法院將
    相關訴訟文件送達再審原告未居住之戶籍地，顯有民事訴訟
    法第496條第1項第6款，故指再審原告所在不明之違法。
二、原確定判決有民事訴訟法第496條第1項第13款再審事由：
    再審被告向再審原告所購買之系爭機車，於出廠時已存在曲
    軸箱零件瑕疵，原廠曾公告召回免費更換曲軸箱零件，並於
    109年6月3日經原廠召回免費更換曲軸箱零件，有「召回保
    養工單收據」可證。又系爭機車除平時有定期保養外，於10
    9年6月3日經原廠召回時，亦做更換機油保養，亦有再審原
    告於原判決確定後，向訴外人駿騏（重車）調取之維修保養
    紀錄單可參。而系爭機車曲軸箱零件既經原廠召回免費更換
    新品零件，則再審被告以系爭機車之曲軸損壞，且損壞原因
    為再審原告未盡保養之責云云為由，訴請解除契約回復原狀
    ，顯然無據。因再審原告於同年月15日交付系爭機車予再審
    被告時，已將「召回保養工單收據」連同系爭機車相關文件
    交付再審被告，嗣原判決確定後之110年8月4日與再審被告
    聯繫對話時，經再審被告上傳而取得「召回保養工單收據」
    ，及原判決確定後所調取之維修保養紀錄單，均係雖知有此
    而不能使用，現始得使用之新證據，且經斟酌可受較有利之
    裁判，再審原告自得依民事訴訟法第496條第1項第13款提起
    本件再審之訴等語，並聲明：⑴本院109年度訴字第3247號確
    定判決廢棄。⑵上開廢棄部分，再審被告之訴駁回。
參、再審被告則以：
　　再審被告是新竹市人，對臺中市不熟，透過再審原告之友人
    與再審原告約在臺中火車站見面，由再審原告載送再審被告
    至某一處所，並在該處所交付系爭機車給再審被告，再審被
    告不知悉再審原告住家在何處，亦不知悉該處所是何地址。
    又再審原告係於109年6月15日交車時方告知再審原告，系爭
    機車有被召回並交付1張召回保養工單收據予再審被告等語
    ，資為抗辯。
肆、本院之判斷：　　
一、有關民事訴訟法第496條第1項第6款再審事由部分：
　㈠按「當事人知他造之住居所，指為所在不明而涉訟者，得以
　  再審之訴對於確定判決聲明不服。」，民事訴訟法第496條
    第1項第6款定有明文。而所謂當事人知他造之住居所，指為
    所在不明而與涉訟者，必須當事人在其主觀上明知他造之住
    居所，故意以不實之陳述，指為所在不明而與涉訟者，始足
    當之；若因過失不知他造之住居所而指為所在不明，則不在
    該款適用之列；又此所謂明知，係指直接故意而言。民事訴
    訟法第496條第1項第6款所以規定「當事人知他造之住居所
    ，指為所在不明而與涉訟者」，係以當事人隱瞞他造之送達
    處所而與涉訟，將使他造未能收受法院送達之訴訟文書，以
    知悉該文書之內容，致無從為適當之訴訟行為，顯失公平，
    且有礙法院發現真實，乃許他造提起再審之訴，以資救濟；
    倘當事人未隱瞞他造之送達處所，自無從許他造以該款規定
    提起再審之訴（最高法院99年度台上字第144號民事判決意
    旨參照）。
  ㈡再審原告起訴主張再審被告於106年6月15日前往其家中即系
    爭昌平路居所地址看車，顯然知悉系爭昌平路居所地址為再
    審原告之居所地，卻於前訴訟之起訴狀記載「住址待查」，
    並請求調查再審原告之戶籍地址，使前訴訟法院將相關訴訟
    文件送達再審原告未居住之戶籍地，原審判決有民事訴訟法
    第496條第1項第6款之再審事由，為再審被告否認，並以前
    詞置辯。經查，再審被告係與再審原告友人以臉書訊息聯繫
    購買系爭機車事宜，並約定於109年6月15日在台中火車站見
    面後，由再審原告前往火車站將再審被告載到某地，將系爭
    機車交給再審被告，並於當日告知系爭機車有被原廠召回且
    交付一張單據給再審被告等情，業據再審被告於本院審理中
    陳述明確（見本院卷第89至91頁），核與再審原告於本院審
    理中陳稱：我是請代理人吳先生與再審被告用手機聯絡，交
    車當天是跟他約在台中火車站，我再用汽車載再審被告去我
    位在系爭昌平路居所地址的家，系爭機車停在我家社區的車
    庫。我載再審被告去我家時，有跟他說這是我家，我沒有指
    著門牌跟他說這是我家，我開車載再審被告去我家時，是直
    接從車道進出，再審被告也是從車道直接將機車騎走等語（
    見本院卷第89至91頁），大致相符，並有再審被告與暱稱「
    Cash Wu」者之Facebook對話訊息可參（見原審卷第26至31
    頁），是再審被告辯稱其不知道再審原告之居所，洵非無據
    ，堪以採信。
  ㈢又再審被告係住在新竹市，觀再審原告起訴狀及前訴訟起訴
    狀當事人欄之記載可明（見本院卷第頁，原審卷第13頁），
    足見其辯稱對臺中市並不熟悉，亦堪採信。參以再審被告於
    購買系爭機車過程中係與再審原告之代理人聯絡，其與再審
    原告並不熟識，且交車當日均係從再審原告之系爭昌平路居
    所地址之地下室車道出入，故再審被告不知道再審原告當日
    交付系爭機車處所之地址，及該處所非為再審原告之戶籍地
    ，核與常情相符，實難認於109年9月提起前訴訟之再審被告
    ，理當知悉再審原告於此期間之住居所在地為系爭昌平路居
    所地址等情，則再審原告指稱再審被告顯係刻意知情不報系
    爭昌平路居所地址與承審法院而有隱匿之情，尚屬無從證明
    。從而，再審原告主張再審被告指再審原告所在不明，即未
    向前訴訟法院陳報系爭昌平路居所地址為應受送達地，而有
    民事訴訟法第496條第1項第6款規定之再審事由，並無理由
    。
二、有關民事訴訟法第496條第1項第13款再審事由部分：
　㈠按民事訴訟法第496 條第1 項第13款所謂當事人發見未經斟
    酌之證物，係指在前訴訟程序不知有該證物，現始知之，或
    雖知有此而不能使用，現始得使用者而言（最高法院32年上
    字第1247號判例參照）。倘若在前訴訟程序事實審之言詞辯
    論終結前，尚未存在之證物，本無所謂發現，自不得以之為
    再審理由，乃為促使當事人在前訴訟程序事實審言詞辯論終
    結前，將已存在並已知悉而得提出之證物全部提出，以防止
    當事人於判決發生既判力後，濫行提起再審之訴，而維持確
    定裁判之安定性。且此「證物」，專指用以證明當事人所主
    張具體待證事實之物證。
　㈡再審原告固主張其於110年8月4日取得之「召回保養工單收據
    」，及於原判決確定後向駿騏（重車）調取之維修保養紀錄
    單等件，可證明其有盡保養之責云云。惟查，原審判決係以
    系爭機車有曲軸損壞、引擎無法運作等情形，即系爭機車有
    物之重大瑕疵，而認定再審被告得據此依民法第359條規定
    解除兩造間之買賣契約，原審判決並未論斷再審被告所臆測
    瑕疵發生原因即再審原告未盡保養之責一事是否屬實，再審
    原告是否盡保養之責與系爭機車是否有物之重大瑕疵無涉，
    故縱再審原告提出維修保養紀錄單及「召回保養工單收據」
    ，亦難推辭其所出售之系爭機車具有物之重大瑕疵之事實。
    況查，再審原告原為系爭機車之所有人，其既主張系爭機車
    出售予再審被告之前，其有保養機車及接受原廠召回，其本
    得向維修保養廠申請補發維修保養紀錄單及向原廠調取「召
    回保養工單收據」，自與民事訴訟法第496 條第1 項第13款
    「當事人發見未經斟酌之證物」之規定不符，應認此部分不
    備再審之訴之合法要件。至再審原告其餘所陳各節，係其就
    前訴訟所為主張之陳述，實屬前訴訟取捨證據之問題，難認
    再審原告得提起再審之訴，併此敘明。
三、綜上所述，再審原告於110年8月4日取得「召回保養工單收
    據」，及原判決確定後調取之維修保養紀錄單等證物，不符
    合民事訴訟法第496條第1項第13款規定之情形，此部分再審
    之訴為不合法；至再審原告據民事訴訟法第496條第1項第6
    款規定，以再審被告知悉其系爭昌平路居所地址，故指為所
    在不明而涉訟部分，並無理由，應以判決駁回之。
四、訴訟費用負擔：民事訴訟法第78條。　
中　　華　　民　　國　　111 　年　　1 　　月　　27　　日
                  民事第三庭  法  官   廖純卿
正本係照原本作成。 
如對本判決上訴，須於判決送達後20日內向本院提出上訴狀    
。如委任律師提起上訴者，應一併繳納上訴審裁判費。
中　　華　　民　　國　　111 　年　　1 　　月　　27　　日
                              書記官   楊雯君